【裁判字號】    99,交聲,725
【裁判日期】    990630
【裁判案由】    違反道路交通管理處罰條例聲明異議
【裁判全文】
臺灣桃園地方法院刑事交通事件裁定     99年度交聲字第725號
原處分機關  交通部公路總局新竹區監理所中壢監理站
異  議  人
即受處分人  甲○○
上列異議人即受處分人因違反道路交通管理處罰條例案件，不服
交通部公路總局新竹區監理所中壢監理站99年5 月10日所為之處
分（原處分案號：壢監裁字第裁53—DB0000000 號），聲明異議
，本院裁定如下：
    主  文
原處分撤銷。
甲○○汽車駕駛人，駕駛汽車經測試檢定酒精濃度超過規定標準
，吊扣小型車普通駕駛執照壹年，並應接受道路交通安全講習。
    理  由
一、原處分意旨略以：異議人即受處分人甲○○（下稱異議人）
    ，於民國99年1 月28日晚間11時44分許，駕駛車號EV-8618
    號自用一般小客車，行經桃園縣楊梅鎮○○路○段與幼獅路
    口，為警舉發「汽車駕駛人酒精濃度超過規定標準（0.55以
    上）」之違規，依道路交通管理處罰條例第35條第1 項第1
    款、第24條第1 項第2 款之規定，吊扣駕駛執照12個月，及
    施以道路交通安全講習。
二、聲明異議意旨略以：伊於99年1 月28日晚間多喝了幾杯酒開
    小客車回家，被警察攔檢，犯公共危險罪，後悔不已，但伊
    是以開大貨車為生，希望不要吊扣大貨車駕照等語。
三、按汽車駕駛人，駕駛汽車經測試檢定有酒精濃度超過規定標
    準者，處15,000元以上60,000元以下罰鍰，並當場移置保管
    該汽車及吊扣其駕駛執照1 年，並應接受道路交通安全講習
    ，道路交通管理處罰條例第24條第1 項第2 款、第35條第1
    項第1 款定有明文。
四、經查：
  (一)異議人於民國99年1 月28日晚間11時44分許，駕駛車號EV-8
    618 號自用一般小客車行經桃園縣楊梅鎮○○路○段與幼獅
    路口，為警攔停後，當場測得其呼氣所含酒精濃度為每公升
    1.05毫克，而有「汽車駕駛人酒精濃度超過規定標準（0.55
    以上）」之違規之事實，為異議人所是認，並有舉發通知單
    、本院99年度壢交簡字第946 號判決書在卷可稽，是此部分
    之違規事實，應堪認定。
  (二)異議人駕駛自用一般小客車違反道路交通管理處罰條例第35
    條第1 項第1 款之規定，本應吊扣其小型車普通駕駛執照1
    年。惟按道路交通安全規則第61條第1 項規定：「汽車駕駛
    人取得高一級車類之駕駛資格者，應換發駕駛執照，並准其
    駕駛較低級車類之車輛，其規定如下：一、已領有聯結車駕
    駛執照者，得駕駛大客車、大貨車、代用大客車、大客貨兩
    用車、曳引車、小型車、輕型機器腳踏車。自中華民國九十
    六年二月一日起以領有大貨車駕駛執照二年以上之經歷申請
    考驗取得聯結車駕駛執照者，不得駕駛大客車、代用大客車
    、大客貨兩用車。... 」查本件異議人領有較高級之聯結車
    職業駕駛執照，此有汽車駕照基本資料在卷可按，且經換發
    為該等駕駛執照後，其他低級等車類即不再核發駕駛執照，
    而直接允許其得駕駛其他車輛，業如前揭條文規定，則異議
    人即無小型車普通駕駛執照之實體物可供吊扣。
  (三)又參酌道路交通管理處罰條例第68條已於94年12月14日修正
    ，並自95年3 月1 日施行生效，該條文原係規定：「汽車駕
    駛人因違反本條例及道路交通安全規則之規定，受吊扣或吊
    銷駕駛執照處分時，吊扣或吊銷其持有各級車類之駕駛執照
    」，修正後則係規定：「汽車駕駛人，因違反本條例及道路
    交通安全規則之規定，受吊銷駕駛執照處分時，吊銷其持有
    各級車類之駕駛執照」，與修正前比較係將原條文中「吊扣
    或」三字刪除，而僅餘現行之「吊銷」，依「明示其一，排
    除其他」之法理，現行之上開規定應係明示排除「吊扣駕駛
    執照處分時，吊扣其持有各級車類之駕駛執照」之規定，而
    僅餘「吊銷駕駛執照處分時，始吊銷其持有各級車類之駕駛
    執照」之規定。如此規定，兼顧重大違規之吊銷駕駛執照處
    分，駕駛人多係不宜再享有駕駛行為者，而吊扣駕駛執照處
    分之違規態樣相對輕微，解釋上不再一律執行各級車種駕駛
    執照之吊扣，使此類駕駛人仍保有駕駛其他車種之權利，如
    此解釋，方不致使本條僅有文字上變動之意義，亦符合立法
    者修法之意旨。是修正後即現行道路交通管理處罰條例第68
    條規定，應認當已排除「吊扣其持有各級車類之駕駛執照」
    之效力與執行方式。況若認為得吊扣行為人所持有而與該次
    駕駛違規車輛無關之其他各級車類駕駛執照，將造成同一違
    規或違法行為，因異議人持有駕駛執照種類之不同，而異其
    處分之結果，且原處分機關於異議人無小型車普通駕駛執照
    可供吊扣時，吊扣異議人所持有之聯結車職業駕駛執照，雖
    可達成限制異議人繼續駕駛小型車之目的，惟亦同時限制異
    議人駕駛其他種車輛之權利，使用之手段顯逾其所欲達到之
    目的，已欠缺比例性。
  (四)職是，異議人駕駛自用一般小客車有上開違規行為，依法所
    受之處分應為限制其駕駛自用一般小客車之權利，即僅應吊
    扣其小型車普通駕駛執照，原處分機關為吊扣其汽車駕駛執
    照（即聯結車職業駕駛執照）12個月之裁處，於法自有未合
    。至異議人所持有之駕駛執照係「多合一」之駕駛執照，並
    無小型車普通駕駛執照可供吊扣，應如何僅吊扣其小型車普
    通駕駛執照之部分，固有其困難之處，惟此屬執行方式之問
    題，尚難僅因執行上之困難，即置立法修正通過之條文於不
    顧，附此敘明。
五、綜上所述，原處分機關上開吊扣駕駛執照之行政裁罰，容有
    未洽，本院即無從予以維持。從而，異議人提出本件聲明異
    議為有理由，且因本件為一交通違規行為，吊扣處分部分與
    道路安全講習無從區分，自應由本院將原處分撤銷，自為裁
    罰如主文第2 項所示，以期適法。
六、依道路交通案件處理辦法第20條前段，裁定如主文。
中    華    民    國    99    年    6     月    30    日
                  交通法庭    法  官  林宜靜
以上正本證明與原本無異。
如不服本裁定，應於裁定送達後5 日內向本院提出抗告狀。
                              書記官  王明玉
中    華    民    國    99    年    7     月    5     日

司法院資訊處製作；財團法人民間司法改革基金會備份。
